【裁判字號】    95,台上,153
【裁判日期】    950112
【裁判案由】    擄人勒贖
【裁判全文】
最高法院刑事判決              九十五年度台上字第一五三號
    上  訴  人  甲○○
                        2之2.
                乙○○
                        （另案現在台灣台中監獄執行中）
上列上訴人等因擄人勒贖案件，不服台灣高等法院台中分院中華
民國九十四年十月二十七日第二審更審判決（九十四年度上更(一)
字第二九一號，起訴案號：台灣台中地方法院檢察署九十三年度
偵字第一一五三九、一二一０八、一二八三五號、九十三年度毒
偵字第二二八六號），提起上訴，本院判決如下：
    主  文
原判決撤銷，發回台灣高等法院台中分院。
    理  由
本件原判決認定上訴人乙○○（另犯寄藏改造手槍及子彈罪部分
，已判處罪刑確定）、甲○○共同意圖擄人勒贖，於民國九十三
年六月十日下午四時許，打電話至彰化縣鹿港鎮陳金樹之神轎雕
刻店。向陳金樹之子陳威昌佯稱要請陳金樹為私人廟宇作雕刻裝
潢。誘騙被害人陳金樹、陳威昌父子於翌（十一）日上午十時二
十分許，駕車至台中市中台醫專附近會合。見面後，上訴人等即
分持改造之手槍及電擊棒押住被害人父子，並將被害人父子強載
往台中縣大里市「璽邁汽車旅館」二０七號房，先基於強制之犯
意聯絡，由乙○○拿取陳威昌皮包內之新台幣（下同）三千五百
元，以支付各項費用；並與陳威昌談判贖款金額。陳威昌最後同
意給付一百五十萬元，並通知乃妻劉美華籌款，攜至中山高速公
路五權西路交流道附近交款。上訴人等即將被害人父子綑綁留在
汽車旅館內，旋駕車前往上址取得贖款朋分花用。被害人父子則
自行掙脫綑綁後，報警究辦等情。因而撤銷第一審判決，改判仍
論處上訴人乙○○（累犯）、甲○○共同意圖勒贖而擄人罪刑。
固非無見。
惟查，(一)、原判決（第四頁第二十一列至第二十五列）事實欄認
定，上訴人等以膠帶綑綁被害人父子及貼住眼睛、嘴巴，將被害
人父子押入上述汽車旅館二０七號房後，因上訴人等身上所帶的
錢不夠，為支付旅館費用，乃推由乙○○拿取陳威昌皮包內之三
千五百元，預作支付各項費用，嗣後付給旅館一千一百五十元等
情；復於理由欄論述陳威昌既遭綁架，焉有不同意之自由意志，
因認上訴人等所辯係在陳威昌同意下取得該筆三千五百元云云，
自非可採（見原判決第十四頁第七列至第十列）等詞。按被害人
父子斯時既遭上訴人等綁架綑綁，自已陷於不能抗拒之程度，且
如原判決所云，被害人等當時焉有不同意之自由意志，是上訴人
等人自陳威昌身上搜取三千五百元部分之事實，似以構成強盜罪
責。此與上訴人等所為，是否觸犯刑法第三百三十二條第二項第
三款之強盜而擄人勒贖之結合犯罪有關。原審未深入審究，而於
原判決認為此部分犯行僅犯強制罪責，是否允當？非無深入研求
之餘地。(二)、上訴人等一擄人勒贖之行為擄綁被害人父子二人，
自係侵害二個人法益，應論以二擄人勒贖罪，二罪間為想像競合
犯之關係，原判決對此漏未論述，自屬判決理由不備之違誤。上
訴人等上訴意旨，均指摘原判決不當，非無理由，應認仍有撤銷
發回更審之原因。至原判決認為無罪（即不另為無罪諭知）部分
，因與前開發回之有罪部分，有審判不可分之關係，爰一併發回
更審。附此敘明。
據上論結，應依刑事訴訟法第三百九十七條、第四百零一條，判
決如主文。
中    華    民    國  九十五  年    一    月   十二   日
                      最高法院刑事第四庭
                          審判長法官  吳  雄  銘
                                法官  池  啟  明
                                法官  劉  介  民
                                法官  郭  毓  洲
                                法官  韓  金  秀
      本件正本證明與原本無異
                                      書  記  官
中    華    民    國  九十五  年    一    月   十六   日
                                                      Ｑ


司法院資訊處製作；財團法人民間司法改革基金會備份。
